臺灣板橋地方法院刑事判決　　　　　　　99年度訴字第3054號
公　訴　人　臺灣板橋地方法院檢察署檢察官
被　　　告　施振煌
　　　　　　黃麗緹
上列被告因偽證案件，經檢察官提起公訴（98年度偵字第6769號
），本院判決如下：
    主  文
黃麗緹犯偽證罪，處有期徒刑貳月。緩刑貳年。
施振煌無罪。
    事  實
一、黃麗緹前與其男友陳天裕、綽號「阿明」及「阿明」女友，
    於民國98年3 月22日下午4 時50分許，在臺北縣中和市（現
    改制為新北市中和區○○○路82巷8 弄之巷道內，陳天裕與
    「阿明」於行經該巷2 號一樓之呂信緯公寓前時（下稱呂信
    緯住屋），因過於喧鬧，而與在該公寓內之呂信緯發生爭執
    ，除發生「阿明」以類似棍棒物往屋內戳刺及陳天裕以腳踹
    踢該住屋鐵門之事件外，陳天裕並在呂信緯住屋前巷道呼喊
    當時在同巷13號四樓之施振煌租屋處（下稱施振煌住處，該
    巷道係呈「Ｔ」型，呂信緯住屋係在該「Ｔ」型之「一」與
    「Ｉ」銜接處之該左邊直角邊間，施振煌住處約在該「一」
    型上之與「Ｉ」銜接處，自呂信緯住屋前可直視施振煌住處
    所在）內之友人林建成、陳世昌、施振煌下樓，並於林建成
    、陳世昌聞訊下樓後，進而發生如附表編號一所示之於同日
    下午4 時57分51秒至同日時58分59秒之呂信緯自該住屋持刀
    衝出，向圍在該住屋前之陳天裕、黃麗緹、「阿明」及「阿
    明」女友、陳世昌、林建成持刀揮舞欲驅離其等離開並又隨
    即躲回住屋之舉動，而「阿明」、陳世昌、林建成、陳天裕
    受呂信緯上開舉動刺激後，隨即追至呂信緯住屋前，於呂信
    緯關起住屋鐵門之際，合力強推開大門後，除「阿明」、陳
    天裕、陳世昌、林建成、「阿明」女友均先後自該住屋鐵門
    進入該住屋內（該住屋自門口鐵門進入後，係搭建遮雨棚之
    室外庭院〈或稱陽台〉，寬約1.5 至2 公尺左右，穿越該庭
    院後，為進入室內之落地門，落地門後為住屋室內客廳）外
    ，「阿明」、陳天裕、林建成並於進入該住屋後，有在該住
    屋內之室外庭院（陽台）處，有共同傷害呂信緯之行為之事
    件（即同表編號一、(三)、3.至同表編號二、(三)、2.所示之影
    像）。嗣經呂信緯對陳天裕、林建成提起毀損、傷害、侵入
    住宅告訴（下稱本案陳天裕、林建成傷害案件，已分別經臺
    灣高等法院以該院99年度上易字第1507號、本院98年度易字
    第1910、2315號刑事判決分別判處二人共同犯毀損、傷害、
    無故侵入住宅罪確定）。
二、嗣本院就本院98年度易字第1910、2315號陳天裕、林建成傷
    害案件審理中，為釐清陳天裕是否有侵入呂信緯住屋並傷害
    呂信緯等罪嫌，於98年9 月11日審判期日，傳訊黃麗緹到庭
    為證人，並向其告知如其恐因陳述至自己受刑事追訴或處罰
    ，得依刑事訴訟法第181 條規定拒絕證言，黃麗緹於表示毋
    庸拒絕證言並為具結後，於本院訊問陳天裕有無進入呂信緯
    住屋之涉及陳天裕有無涉犯侵入住宅及傷害犯嫌之於該案案
    情有重要關係之事項時，依其當日如附表一編號二、(三)、1.
    、(3)至同表編號二、(三)、2.、(8)所示之舉動，其雖明知陳天
    裕當日確有與「阿明」、林建成、陳世昌共同推開呂信緯住
    屋鐵門並自該鐵門進入該住屋內，惟為脫免陳天裕罪責，竟
    基於偽證之犯意，為如附表二所示之當日係「阿明」進入該
    住屋毆打呂信緯，而林建成、陳世昌有進入該住屋勸架，惟
    陳天裕係與其都在該住屋外，陳天裕並未進入該住屋內云云
    之虛偽證述。嗣經本院於98年12月14日審判期日當庭勘驗呂
    信緯住屋該巷之巷內監視器錄影影像（該監視器設置位置約
    在施振煌住處所屬該棟建物之一樓與二樓間牆面處，視野範
    圍參見附表一所示），確認陳天裕當日確有侵入呂信緯住屋
    ，而確認黃麗緹上開審理中之證言，係屬偽證，始查知上情
    。
三、案經臺灣板橋地方法院檢察署檢察官自動檢舉簽分偵查起訴
    。
    理  由
壹、有罪部分
一、本案認定被告黃麗緹有罪之證據方法計有：(1)被告於98年9
    月11日審判期日證述之審判筆錄、(2)被告該次審理作證之結
    文、(3)本院就該次審判期日錄音音軌及呂信緯住屋該巷之巷
    內監視器錄影影像所為如附表一、二所示之勘驗筆錄、(4)呂
    信緯住屋該巷之巷內監視器錄影影像檔案。查均非屬傳聞證
    據性質，且均有證據能力，並均經本院依各該證據之調查方
    式調查，均可為本院裁判之依據。
二、本案被告黃麗緹有事實欄二所示之於本院審理本案陳天裕、
    林建成傷害案件時，就該案有重要關係之陳天裕有無進入呂
    信緯住屋之該重要事項，就其明知如附表一編號二、(三)、1.
    、(3)至同表編號二、(三)、2.、(8)所示之事實，故意為不實之
    供述，有呂信緯住屋該巷之巷內監視器錄影影像暨附表一所
    示之本院於準備程序就該影像檔案勘驗之勘驗筆錄、被告黃
    麗緹該次偽證證述之審判筆錄與結文暨附表二所示之本院於
    準備程序就該次審判期日錄音音軌勘驗之勘驗筆錄在卷可查
    ，堪認被告於該案審理中如附表二所示之具結後之證述，確
    屬偽證無誤。被告雖於本案審理中辯稱其於該次審理中證述
    陳天裕未進入呂信緯住屋內，係因呂信緯住屋係鐵門進入後
    ，有一個室外庭院（陽台），要穿越該室外庭院後，再開啟
    進入室內之落地門，始能抵達該住屋室內，而陳天裕該日未
    進入至該住屋室內，其不知本院訊問係在詢問陳天裕當時有
    無進入該室外庭院，而誤會本院訊問意思，致為附表二所示
    之陳天裕並進入該住處之證述云云，惟查，依被告如附表二
    所示之該證述意旨，被告就本院詢問其該日有何人進入呂信
    緯住屋時，係明確證稱有「阿明」、林建成、林世昌，參酌
    附表一所示之該三人與陳天裕有自呂信緯住屋鐵門進入該屋
    內之事實，且呂信緯遭毆打之地點係在該室外庭院處，是被
    告對「阿明」、林建成、林世昌當日所為，既認知係進入該
    屋子內之舉動，則就其所經歷目擊之與該三人相同舉動之陳
    天裕進入該屋之舉動，基於相同之認知，其本應為陳天裕亦
    確有進入該屋之證述，惟其除證述陳天裕未進入該屋之虛偽
    證言外，並另證稱陳天裕係全程與其在該屋外之與監視器錄
    影影像明顯不符之虛偽證言，其上開辯詞，屬卸責之詞。縱
    上事證，本案事證明確，被告犯行洵堪認定，應予依法論科
    。
三、被告黃麗緹於事實欄二所示之本案陳天裕傷害案件審理中，
    於依法具結後，為如附表二所示之虛偽證言，核其所為，係
    犯刑法第168 條之偽證罪。又被告於其偽證之本案陳天裕傷
    害案件經臺灣高等法院於99年9 月16日以該院99年度上易字
    第1507號刑事判決判決確定前，均未曾自白其偽證犯行，自
    無依刑法第172 條規定減輕其刑之餘地。爰審酌被告本案偽
    證犯行對國家司法權行使之正確性已造成一定危害，並因其
    行為而耗費相當司法資源，其所為顯屬非是，惟審酌其本案
    犯罪動機、目的、手段及其犯後態度並於審理中表示悔悟等
    一切情狀，量處如主文所示之刑，以示懲儆。末查，被告前
    未有犯罪而受偵審之紀錄，有臺灣高等法院被告全國前案紀
    錄表在卷可查，其因思慮不周，致觸犯本罪，並於審理中悔
    悟其所為，表示不會再犯，信其經此追訴審判後，當知警惕
    而無再犯之虞，本院綜核上開各情後，認對其宣告之刑以暫
    不執行為適當，爰依刑法第74條第1 項第1 款規定，宣告緩
    刑如主文。
貳、無罪部分
一、公訴意旨以「施振煌、黃麗緹明知陳天裕於民國98年3 月22
    日16時50分許，有侵入呂信緯位於臺北縣中和市○○路82巷
    8 弄2 號住處實施傷害行為，竟均基於偽證之犯意，於98年
    9 月11日11時15分許，在臺灣板橋地方法院98年度易字第19
    10號傷害案件審理時，就案情有重要關係之事項即陳天裕有
    無進入呂信緯家中實施傷害行為乙節，經審判長告知偽證罪
    之效力並具結後後，施振煌仍虛偽結稱：伊當時沒有看到陳
    天裕有進入呂信緯住處，陳天裕一直在外面，被陳天裕女友
    黃麗緹拉著等語，黃麗緹則虛偽證稱：案發當時陳天裕跟伊
    都在外面，從頭到尾都沒有進入呂信緯住處等語。嗣因法院
    於98年12月14日審判期日當庭勘驗呂信緯住處門口之監視器
    錄影光碟，確認陳天裕確有侵入呂信緯家中，並經陳天裕認
    罪，而查悉上情。」之起訴事實，認被告施振煌涉犯刑法第
    168 條之偽證罪嫌。
二、按犯罪事實應依證據認定之，無證據不得認定犯罪事實；又
    不能證明被告犯罪者，應諭知無罪之判決，刑事訴訟法第15
    4 條第2 項、第301 條第1 項分別定有明文。次按刑事訴訟
    法上所謂認定犯罪事實之證據，係指足以認定被告確有犯罪
    行為之積極證據而言，該項證據自須適合於被告犯罪事實之
    認定，始得採為斷罪資料。且認定不利於被告之事實須依積
    極證據，苟積極證據不足為不利於被告事實之認定時，即應
    為有利於被告之認定，更不必有何有利之證據。如未能發現
    相當證據，或證據不足以證明，自不能以推測或擬制之方法
    ，以為裁判之基礎。又刑事訴訟上證明之資料，無論其為直
    接或間接證據，均須達於通常一般之人均不致有所懷疑，而
    得確信其為真實之程度，始得據為有罪之認定，若其關於被
    告是否犯罪之證明未能達此程度，而有合理性懷疑之存在，
    致使無從形成有罪之確信，即不得遽為不利被告之認定（最
    高法院29年上字第3105號、30年上字第816 號、40年台上字
    第86號、76年台上字第4986號判例要旨參照）。
三、本案公訴意旨認被告施振煌涉犯偽證罪嫌，係以被告於本案
    陳天裕傷害案件審理中如附表三編號一所示之證言內容，查
    與附表一所示之監視器錄影影像不符，而認被告明知陳天裕
    有進入呂信緯住處，仍於審理中為「伊當時沒有看到陳天裕
    有進入呂信緯住處，陳天裕一直在外面，被陳天裕女友黃麗
    緹拉著等語」之虛偽證述，認其涉犯偽證罪嫌。被告則堅決
    否認涉犯偽證犯行，除於偵查、審理中均辯稱其當日原與林
    建成、陳世昌在其於同巷四樓之住處內，因聽聞巷內陳天裕
    等人爭吵聲，其三人才下樓，而因其當時恰在浴室內洗澡，
    林建成、陳世昌即先行下樓，其係最後下樓，而依其當日所
    見印象，其確未見到陳天裕有進入呂信緯住屋內等語外（參
    見99年8 月2 日偵訊筆錄，99年度偵字第6769號卷，第21頁
    ；本院99年11月12日準備程序筆錄第6 頁），並於審理中提
    出該巷內之其住處與呂信緯住屋暨該巷內附表一所示之監視
    錄影器所在位置之採證照片，同時辯稱其於該案審理中證述
    其係下來後看見呂信緯揮刀等語（參見附表三編號一、問三
    所示），係其當時未向本院陳述清楚，當時其係洗完澡後，
    先在住處陽台一邊穿衣服一邊看，之後再走下來等語（參見
    100 年1 月21日準備程序筆錄第8 、9 頁）。經查：
  (一)本件依附表一所示之監視錄影器之錄影影像，係林建成、陳
    世昌出現在螢幕並與陳天裕等四人圍在呂信緯住屋前後，呂
    信緯才自屋內持刀衝出向該六人揮舞，並隨即跑回屋內，呂
    信緯持刀出門自返家共計約六秒期間（附表一編號一、(三)、
    3.、(3)所示），隨後「阿明」、陳天裕、林建成、陳世昌即
    追至該住屋大門前欲推門入內，於呂信緯入屋內後約六秒，
    「阿明」似進入呂信緯住屋內（附表一編號一、(三)、4.所示
    ），陳天裕於「阿明」似進入該住屋後，隨即上前為推門動
    作（附表一編號二、(三)、1.、(1)所示），而於「阿明」進入
    該住屋內後約六至七秒，陳天裕、林建成、陳世昌同時進入
    該住屋內（附表一編號二、(三)、2.、(2)所示），再經過約12
    秒，陳世昌自該屋內走出後又再走入，「阿明」則於陳世昌
    再走入同時，自屋內走出，陳世昌於再走入後經過約六秒自
    該屋內走出，並於再走出經過三秒後，又再走入該屋內，此
    時陳天裕正自該屋內走出且約三秒後走至站在該巷道道路中
    間之黃麗緹旁邊，而於陳天裕走出後過四秒，陳世昌、林建
    成先後自該住屋走出，待陳世昌、林建成自該住屋走出後，
    陳天裕等六人即往螢幕左下方（即往監視器錄影器設置位置
    ）前進，於過19秒後走至該螢幕左下方，而於陳天裕等六人
    退至螢幕下方後（附表一編號二、(三)、2.、(3)至(8)所示），
    經過五秒後，被告施振煌始出現在螢幕左下方（參見附表一
    編號二、(三)、3.、(1)所示）。
  (二)另依該監視器影像之視野範圍，參照被告提出之該巷情景及
    巷內監視錄影器所在位置之採證照片（依該監視器影像左邊
    之三部機車位置、影像右邊之呂信緯住屋室外花台末端處，
    對照採證照片左邊之呂信緯住屋室外花台末端為巷道交接處
    、照片右邊之二部機車位置為巷道交接處），該監視器影像
    之影像底部處，即係該「Ｔ」型巷道交界處，亦即該監視器
    影像底部下方未攝得之範圍，即該「Ｔ」型巷道之「一」巷
    道部分。另依採證照片所示，施振煌住處之該四樓公寓陽台
    雖係正面對該「Ｔ」型巷道之「Ｉ」型巷道，惟該四樓公寓
    之一樓出大門，係在該「Ｔ」型巷道之「一」巷道上之與「
    Ｉ」型巷道銜接處之右方處，非正面面向「Ｉ」型道路。
  (三)依上開監視錄影影像、該巷道巷內採證照片所示之事實，參
    酌被告被訴偽證之該案審理中證述與本案審理中之陳述，證
    人陳世昌於本案審理中證述渠與林建成下樓時被告當時在浴
    室洗澡之證言，可為以下之推論：
  1.陳天裕進入呂信緯住處之期間，約係附表一編號二、(三)、2.
    、(2)至(8)所示之該約24秒時間，且依該錄影影像所示之情節
    ，於陳天裕跟隨「阿明」欲衝入呂信緯住屋過程，黃麗緹係
    跟隨陳天裕後方，並有欲拉住陳天裕之舉動。
  2.依被告如附表三所示之於本案陳天裕傷害案件審理中之證言
    ，被告係證述其有目擊呂信緯持刀自住屋內衝出揮舞後隨即
    躲回住屋、「阿明」追入該住屋內、有看見林建成與陳世昌
    進入該屋、該二人自該住屋走出等情（參見附表三編號一問
    三、四、九至十一所示），是依其上開證述情節，對照附表一
    所示之該監視錄影影像，被告應係有目擊附表一編號一、(三)
    、3.至同表編號二、(三)、2.、(2)所示之影像時間57分59秒至
    58分19秒所示之該情景、與同表編號二、(三)、2.、(8)所示之
    影像時間58分53秒至同分54秒之該情景。
  3.被告於該日陳天裕、黃麗緹、「阿明」及「阿明」女友於樓
    下與呂信緯發生爭執時，係與林建成、陳世昌在其四樓住處
    ，且其當時在浴室洗澡，是依其於本院辯稱之其因當時在洗
    澡而最後下樓，其係洗好後，先在陽台上目擊呂信緯揮刀、
    「阿明」衝入該住屋內，其即走下樓之陳述，參照其證述有
    目擊黃麗緹拉住陳天裕、及另有目擊林建成、陳世昌自屋內
    走出之該證言，另審酌被告其出現在監視器錄影影像之時間
    、案發當時確有可能如被告所述之其洗完澡後，先在住處陽
    台目擊部分情節再走下樓之過程。是依該事實，被告確有可
    能未目擊或未清楚目擊附表一編號編號二、(三)、1.、(1)至同
    表編號二、(三)、2.、(8)所示之含陳天裕入內之該24秒時間在
    內之共40秒時間之事實。
  (三)至於，被告雖於陳天裕傷害案件審理中證稱其係下樓後看見
    呂信緯揮刀、其在之後均在外面之陳述，惟以，此部分除經
    被告於審理澄清係其當時未向本院陳述清楚外，參酌其於監
    視器錄影影像出現之時間及其出現後所在位置與舉動，並斟
    酌該監視器視野範圍，衡酌被告於當時應無法預計日後將於
    本案作證而故意規避監視器錄影之可能、附表三所示之被告
    於偵審中表現之對事物描述之陳述能力，被告上開辯詞尚難
    認有虛偽之處。
  (四)此外，被告雖於陳天裕傷害案件審理中為如附表三編號一、
    問五、九所示之林建成、陳世昌有進入呂信緯屋內之證述，
    而有其是否有目擊附表一編號二、(三)、2.、(2)所示之陳天裕
    係與該二人同時進入該屋之事實而為偽證之疑。惟以，依其
    該次審理中之證言，參照附表三編號二所示之其前於偵訊中
    於檢察事務官前所為之證述，審酌被告似有一眼視力殘缺之
    情形、當時在呂信緯住屋前有陳天裕等六人之多且每人行舉
    快速、前後時間短暫、被告所在地點與該案發地點之距離等
    因素，被告應係於陽台上目擊陳天裕於欲進入該屋內時遭黃
    麗緹拉住，而於下樓後目擊陳天裕、黃麗緹、「阿明」及「
    阿明」女友均在屋外，林建成、陳世昌自該屋內走出之該等
    事實，致誤推認陳天裕與黃麗緹未進入屋內，林建成、陳世
    昌有進入屋內將「阿明」拉出之該錯誤過程，是除難認其有
    故意為不實之陳述外，被告與陳天裕、林建成均係友人關係
    ，而於陳天裕、林建成就本案傷害及侵入住宅犯行遭偵審時
    ，其就林建成有進入呂信緯住宅行為，並未有何虛偽之證述
    ，所證述情節，除其可能未目擊或未清楚目擊之陳天裕進入
    屋內之該部分過程外，查均與監視器影像所示之事實相符，
    是尚難依此對被告為不利益之認定。
  (五)末以，被告就陳天裕傷害案件於警詢中之陳述，查該筆錄內
    容與林建成、陳世昌筆錄內容均屬相同，該警詢筆錄自無可
    採信之餘地，附此敘明。
四、從而，本件依現存卷內證據，因難認有積極證據可證明被告
    確有起訴書所指之犯罪事實存在，自不能認定被告涉犯有偽
    證罪嫌，依上開二所示之法律規定及判例要旨，自應就被告
    為無罪之諭知。
據上論斷，應依刑事訴訟法第299 條第1 項前段、第301 條第1
項，刑法第168 條、第74條第1 項第1 款，判決如主文。
本案經檢察官林慈雁到庭執行職務。
中    華    民    國   100    年    8     月    30    日
                  刑事第四庭  審判長法  官  侯志融
                                    法  官  黃繼瑜
                                    法  官  陳世旻
┌──────────────────────────────────────────────┐
│附表一：                                                                                    │
├──┬───────────────────────────────────────────┤
│編號│本院勘驗監視器影像檔案Temp.avi1 、Temp.avi2 影像內容                                  │
├──┼───────────────────────────────────────────┤
│ 一 │檔案Temp.avi1 影像內容                                                                │
├──┼───────────────────────────────────────────┤
│    │(一)影像全長：3 分31秒                                                                  │
│    │(二)影像場景：畫面中央為臺北縣中和市○○路82巷8 弄巷道道路，該條道路貫穿畫面上、下方，右│
│    │            上角為呂信緯同弄2 號住處之大門。                                          │
│    │(三)影像內容：                                                                          │
│    │  1.影像時間16時56分55秒至57分05秒：                                                  │
│    │    陳天裕、與黃麗緹出現於螢幕左下角，陳天裕走向呂信緯住處大門，手比呂信緯住處，似向住│
│    │    處內叫喊，黃麗緹在旁邊壓住陳天裕。                                                │
│    │  2.影像時間16時57分05秒至57分49秒：                                                  │
│    │    (1)於57分05秒時，阿明與阿明女友出現螢幕左下角，阿明當時手上並未持有物品。          │
│    │    (2)於57分10秒至14秒，四人均擠到螢幕右邊呂信緯住處外牆的花台，阿明與陳天裕都是手比呂│
│    │      信緯住處，均似向住處內叫喊，兩人分別遭黃麗緹及阿明女友拉住。                    │
│    │    (3)於57分14秒時，陳天裕在花台邊，舉高右手，向螢幕作招呼的動作，之後陳天裕、阿明繼續│
│    │      手比呂信緯住處喊，仍是分別遭黃麗緹及阿明女友拉住。                              │
│    │    (4)於57分30秒時，阿明在花台處前，突然自身上拿出棍棒狀物品，要往花台方向前進，遭阿明│
│    │      女友往螢幕左下方推，約在57分43秒，遭推至螢幕左下角。                            │
│    │    (5)於57分30秒時，陳天裕在花台處，遭黃麗緹一直往螢幕左方推，於16時57分45秒，陳天裕遭│
│    │      推到螢幕左邊道路牆邊車旁後，就該處舉高右手，向螢幕作招呼的動作，然後就再走到呂信│
│    │      緯住處門口，但一直被黃麗緹拉住，約在57分49秒時，陳天裕踢呂信緯住處大門後，就與黃│
│    │      麗緹一同站在呂信緯住處門口。阿明約在57分49秒時，走向呂信緯住處花台。            │
│    │  3.影像時間16時57分51秒至58分06秒：                                                  │
│    │    (1)於57分51秒時，林建成（著黑色衣服）及陳世昌（著白色衣服）從螢幕左下角走出來後，陳│
│    │      天裕亦由大門往花台方向走。                                                      │
│    │    (2)約於57分54秒時，林建成及陳世昌走至呂信緯住處花台前方道路中央。                  │
│    │    (3)約於57分59秒時，6 人是在花台前方向屋內看，阿明、阿明女友、陳世昌是擠在花台旁看，│
│    │      陳天裕、黃麗緹及林建成是站在花臺前的道路中央，約在58分01秒時，呂信緯持刀從大門衝│
│    │      出來，向道路中央的陳天裕、黃麗緹及林建成三人揮砍後，58分04秒轉身並於06秒時跑入屋│
│    │      內。                                                                            │
│    │  4.影像時間16時58分06秒至58分13秒（本檔案結束）：                                    │
│    │    (1)於58分06秒時，呂信緯跑入住處後，陳天裕、阿明、林建成及陳世昌追呂信緯到呂信緯住處│
│    │      大門口。                                                                        │
│    │    (2)於58分07秒到08秒時，四人均在大門前，阿明在最前方已消失螢幕上大門的柱子內，林建成│
│    │      及陳世昌在中間大門柱子旁，該三人都做出雙手向前推拉動作，陳天裕是在林建成、陳世昌│
│    │      後方道路上。                                                                    │
│    │    (3)約於58分11秒時，阿明有被推出至大門柱子，林建成、陳世昌也退到大門柱子外的道路上，│
│    │      陳天裕仍在林建成、陳世昌後方道路上。                                            │
│    │    (4)約於58分12秒時，阿明往大門衝入，消失在螢幕上大門的柱子內（檔案影像結束）。      │
├──┼───────────────────────────────────────────┤
│ 二 │檔案Temp.avi2 影像內容                                                                │
├──┼───────────────────────────────────────────┤
│    │(一)影像全長：3 分22秒                                                                  │
│    │(二)影像場景：同檔案Temp.avi1 場景。                                                    │
│    │(三)影像內容：                                                                          │
│    │  1.影像時間16時58分13秒至58分16秒：                                                  │
│    │    (1)於58分13秒時，阿明往大門衝入後，陳天裕就跟隨阿明往大門衝，約在58分16秒時，陳天裕│
│    │      約在站立在大門兩個柱子中間，伸出雙手向裡面推的動作。                            │
│    │    (2)林建成、陳世昌在58分13秒到16秒，是站在陳天裕左後方門邊的道路上。                │
│    │    (3)黃麗緹於58分13秒時，原來是站在大門前的道路中央，於陳天裕往大門衝時，跟隨陳天裕後│
│    │      方，於58分16秒時，約站立在大門的柱子旁。                                        │
│    │  2.影像時間16時58分16秒至59分17秒：                                                  │
│    │    (1)於58分16到18秒於58分16秒時，陳天裕在大門入口處的柱子時，林建成及陳世昌跟隨陳天裕│
│    │      後面。                                                                          │
│    │    (2)於58分18秒到19秒時，陳天裕、林建成、陳世昌都往大門入口方向前進，在螢幕大門柱子旁│
│    │      消失。                                                                          │
│    │    (3)約於58分19秒時，螢幕上僅存黃麗緹站立在大門柱子旁，阿明女友在黃麗緹後方的道路上。│
│    │    (4)約於58分20秒時，阿明女友往大門入口方向走入，消失螢幕大門柱子，螢幕上僅黃麗緹一人│
│    │      ，黃麗緹並在58分27秒自柱子旁退到道路上。                                        │
│    │    (5)約於58分31秒時，陳世昌從大門處走出，站到黃麗緹旁的道路上。                      │
│    │    (6)約於58分34秒時，陳世昌又從該處走入大門，同時阿明於58分31秒到34秒，遭阿明女友從大│
│    │      門拉出，陳世昌在58分40秒，從大門走出，阿明以退到道路中間。                      │
│    │    (7)於58分41秒時，螢幕上只有阿明與阿明女友、黃麗緹及陳世昌在呂信緯住處大門前道路上。│
│    │    (8)於58分43秒時，陳世昌又從道路走入大門的同時，陳天裕從大門處走出，約於46秒至49秒間│
│    │      ，走到黃麗緹旁並站在呂信緯住處大門前道路中央。陳世昌、林建成分別在58分53秒、55秒│
│    │      先後從大門走出。                                                                │
│    │    (9)於58分55秒至58秒時，阿明、阿明女友、陳天裕、黃麗緹、林建成、陳世昌站立在呂信緯住│
│    │      處大門前道路，該六人在58秒時一同往螢幕下方走。                                  │
│    │    (10)於59分17秒時，該六人走到螢幕的左下角。                                          │
│    │  3.影像時間16時59分17秒到59分秒：                                                    │
│    │    (1)阿明、阿明女友、陳天裕、黃麗緹、林建成、陳世昌在59分17秒到螢幕左下角後，於59分22│
│    │      秒，施振煌出現在螢幕左下角。                                                    │
│    │    (2)施振煌約在59分28秒時，往呂信緯住處大門方向前進，約在59分35秒時，站立在呂信緯住處│
│    │      大門前道路中央。                                                                │
│    │    (3)林建成是在59分38秒時，也走向施振煌站立的地方，在59分46秒時，站立在施振煌的旁邊，│
│    │      兩人均站立在呂信緯住處大門前道路中央。                                          │
│    │    (4)施振煌、林建成兩人約在59分54秒時，由呂信緯住處大門前道路中央往螢幕下方走，約在17│
│    │      時00分，走到螢幕下方。                                                          │
│    │    (5)於施振煌、林建成往螢幕下方走回時，呂信緯的兒子在59分59秒時，從住處大門走出，呂信│
│    │      緯本人約在17時00分06秒時，從住處大門走出，往螢幕下方走。                        │
│    │      （以下影像檔案與本案無關）                                                      │
└──┴───────────────────────────────────────────┘
┌──────────────────────────────────────────────┐
│附表二：被告黃麗緹於本院98年度易字1910號陳天裕、林建成案件之審理中偽證證言                  │
├──┬───────────────────────────────────────────┤
│編號│於本院98.09.11審判期日之證言全文（經本院於100 年1 月21日準備期日勘驗確認版本）        │
├──┼───────────────────────────────────────────┤
│ 一 │【由本院職權訊問】                                                                    │
│    │（問一）我只先問你一個問題，當初事發時你有在現場，對不對？（答）從頭到尾都有在現場。  │
│    │（問二）從頭到尾都有在現場。（答）嗯。                                                │
│    │（問三）那個，有人，有誰，進去屋子裡面的有誰？（答）就打他的，就那個不熟的阿明，然後，│
│    │        後來就是林建成跟陳世昌進去勸架。                                              │
│    │（問四）然後呢？（答）然後。                                                          │
│    │（問五）你一直都在外面？（答）對啊！那個陳天裕跟我一直都在外面。因為陳天裕他都從頭到尾│
│    │        …。                                                                          │
│    │（問六）陳天裕有衝進去屋子裡面？（答）沒有！從頭到尾都沒有！                          │
└──┴───────────────────────────────────────────┘
┌──────────────────────────────────────────────┐
│附表三：被告施振煌就本院98年度易字1910號陳天裕、林建成傷害案件之證言                        │
├──┬───────────────────────────────────────────┤
│編號│證言內容                                                                              │
├──┼───────────────────────────────────────────┤
│ 一 │於本院98.09.11審判期日之證言全文（經本院於100 年1 月21日準備期日勘驗確認版本）        │
├──┼───────────────────────────────────────────┤
│    │【由本院職權訊問】                                                                    │
│    │（問一）在事發當天，98年3 月22日，你在那個案發現場？是不是？(答) 對。                 │
│    │（問二）你在那邊做什麼？（答）沒有，那個…，因為我去找朋友，就是那個…，當時我不在現場│
│    │        ，我是在樓上聽到有人，好像吵架，所以跑下來。                                  │
│    │（問三）然後呢？（答）下來就有看到那個，一位先生，叫呂先生，剛好拿著刀子從他們家裡面衝│
│    │        出來。（問）然後他就揮刀？（答）對，刀子是有跑出去，脫落。（問）這些你都有看到│
│    │        ？（答）有有，那個都有看到。                                                  │
│    │（問四）好你繼續在講，後來呢？再講阿？（答）後來就，後來就一位叫，當然他揮舞刀子，那有│
│    │        一位叫阿明的就不高興啦，他刀子脫落後，就跑到他家裡面去。然後阿明就追進去，但是│
│    │        在裡面的情形我就沒看到了。                                                    │
│    │（問五）那，那個，現場的有誰進去？（答）在場的是不是，在場的，我是沒，那個陳世昌，林建│
│    │        成好像有進去勸架。                                                            │
│    │（問六）那他（註：指陳天裕）呢？(答) 他沒有，他沒有。（問）可是錄影帶有看到影像他走進 │
│    │        去勒？（答) 沒有，沒有，但是他，我是沒看到他進去勒。（問）我剛剛已經講過作偽證│
│    │        的。（答）我知道我知道，因為我下去的時候，他都在外面嘛。                      │
│    │（問七）反正你一直都在外面對不對？（答）我都在外面。                                  │
│    │（問八）你一直重頭到尾都有看？（答）不是重頭到尾，因為他們在爭吵我都沒有看到。        │
│    │（問九）我不是要看爭吵，我現在只是要打的，他們在打的時候，你從頭到尾都有到外面？（答）│
│    │        對對對對。（問）然後進去的是兩個人？是兩個人，林建成和陳世昌？（答）對。（問）│
│    │        然後這個被告，被告陳天裕他沒進去？（答）沒有看到他進去阿，我真的沒有看到。（問│
│    │        ）你都有看到他在外面？（答）對對，他都被他女朋友拉著嘛！                      │
│    │（問十）然後呢？你繼續再講。（答）：後來警察就來了阿。                                │
│    │（問十一）等一下，應該還有一些細節阿。他們怎樣出來阿，出來以後告訴人怎麼出來？（答）出來│
│    │        是那個，我有看到陳世昌跟林建成出來。然後他們把阿明拉出來以後，他們兩個進去把阿│
│    │        明拉出來。                                                                    │
│    │（問十二）然後呢？（答）然後大概應該就這樣子。然後這個呂先生也有出來啦，他們出來以後在那│
│    │        邊口角。（問）那他有打電話嗎？嫌犯。（答）有，他有打電話叫人來。（問）後來誰報│
│    │        警的知不知道？（答）我不曉得耶。（問）也有出來…（答）對對對，打電話叫人過來嘛│
│    │        ！（問）他不是，他被打到躺在地上了，怎麼…（答）報告，他真的很兇你不知道。（問│
│    │        ）他不是被打到躺在地上？（答）哪有躺在地上？他在房子裡面我是不知道，但他是走著│
│    │        出來。                                                                        │
│    │（問十三）你看一下喔，你看這有筆畫面看到陳天裕進去，怎麼跟你講的不太一樣。（答）真的，我│
│    │        真的沒看到啦。（問）你看一下喔，下面有寫誰誰誰的定義哪一個。你回想一下，這跟你│
│    │        沒有什麼關係。（答）我知道我知道。陳天裕是哪個？                              │
│    │（問十四）這怎麼一回事，怎麼好像有拍到陳天裕，林建成有進去或誰有進去我不管，因為人家已經│
│    │        證述他進去，現在是陳天裕有沒有進去，現在拍到是好像他也有走進去，拍到的時候，時│
│    │        間很短啦，30秒。(答) 我真的沒有看到他有進去，因為我下來就看到這個情形。       │
│    │（問十五）你的意思是，看到的時候，就他是… 有站在門口嘛？(答)有有有，站在門口外面。     │
│    │        【隨後，該案被告陳天裕插話，打斷本院訊問，本院即未再繼續訊問施振煌】          │
├──┼───────────────────────────────────────────┤
│ 二 │前於偵訊中之證述（僅有檢察事務官詢問）                                                │
├──┼─┬─────────────────────────────────────────┤
│    │(一)│於98.06.29檢察事務官詢問之陳述（98年度偵字第16227號偵查卷，第31頁）（節錄）       │
│    ├─┼─────────────────────────────────────────┤
│    │  │（問一）你跟被告（註：陳天裕、林建成）什麼關係？（答）朋友關係。（問）朋友喔。（施│
│    │  │        ）對，朋友，對。                                                          │
│    │  │（問二）好。98年3 月22日下午4 點50分，在景安路82巷8 弄2 號那邊他被誰打（手指告訴人│
│    │  │        ）？（答）真的，我沒有看到他被人家打。（問）你沒有看到她被人家打？（施）沒│
│    │  │        有沒有。                                                                  │
│    │  │（問三）你不是說一個叫阿明的打？（施）不是，我跟你講喔，因為我們是在82巷13號4 樓，│
│    │  │        在那邊聊天，然後聽到下面很吵，然後有聽到他們，就是不曉得跟誰在那邊吵架。（│
│    │  │        問）對。（答）那我們就下來嘛。                                            │
│    │  │（問四）是聽到他在跟人家在吵架？（答）就一堆人在下面那邊吵架。（問）是聽到有吵架聲│
│    │  │        音下來。（施）對，對對對對，然後下來看勒，說真的，我真的沒有看到說誰打他，│
│    │  │        真的。（問）有人打他，但是不知道是誰？（施）對對對，我不曉得，我真的，不知│
│    │  │        有人打他。                                                                │
│    │  │（問五）在警察局為什麼講說是阿明打他？（施）沒有，我跟你講，那個是阿明，那個是，我│
│    │  │        跟他只是知道他綽號而已。（問）你有看到阿明在動手嗎？（答）沒有，怎麼有看到│
│    │  │        ，沒有看到阿，真的沒有，我所有看到的都講出來，沒有看到。                  │
│    │  │（問六）陳天裕和林建成有沒有出手，你是沒看到還是沒有，沒看到還是沒有？（答）我跟你│
│    │  │        講，…（問）沒看到？（答）沒看到，真的沒看到。（問）沒看到就說沒看到，沒有│
│    │  │        和沒看到差很多喔。（答）沒看到，沒看到，真的沒看到，因為我們馬上趕下來，所│
│    │  │        以沒看到                                                                  │
│    │  │（問七）為何，為何喔，為何警察局，會在警察局說阿明有出手，我等一下給你看一下警察局│
│    │  │        筆錄怎麼寫，你在警察局說阿明有。（答）沒有，我沒有承認，我沒有說阿明有動手│
│    │  │        阿，我沒有看到怎麼可能講他有動手勒。                                      │
│    │  │（問八）看一下喔（提示警詢筆錄），阿明見狀，我還幫你圈起來，警察局為什麼這樣講。（│
│    │  │        答）沒有（搖頭），我沒有說阿明有動手，我，他是堅持說有打他，但是我是說我沒│
│    │  │        看到。                                                                    │
│    │  │（問七）你沒有說那你不知道，你是說你不知道警察為什麼會寫？（施）沒有注意看。（問）│
│    │  │        你跟他說阿明在地上（答）（尚未回答）                                      │
│    │  │（問八）被告他有沒有進來搶（註：應指告訴人呂信緯手持之刀子）？（答）哪一個？（問）│
│    │  │        這兩個（指被告陳天裕、林建成二人）？（答）沒有，沒有。                    │
│    │  │（問九）搶的過程怎麼樣？（答）他下來，他是拿刀子劈。（問）對，那搶的過程中，阿明有│
│    │  │        沒有打到他或是拉他，拉扯，有沒有？（答）拉扯一定有。（問）拉扯一定有？（答│
│    │  │        ）恩，拉扯一定有阿。【檢察事務官指示書記官記載「阿明有跟呂信緯拉扯」之陳述│
│    │  │        】（問）拉扯是一定有？（答）恩，拉扯一定有。                              │
│    │  │（問十）有沒有動手打人就不曉得？（答）真的沒看到。（問）一定是有拉扯？（答）恩，拉│
│    │  │        扯一定有。                                                                │
│    │  │（問十一）阿明和被告二人什麼關係？（答）應該也是朋友。                              │
│    │  │        【以下詢問陳天裕、林建成和阿明為何會至其住處，與其目擊該過程無關，從略】  │
│    ├─┼─────────────────────────────────────────┤
│    │(二)│於98.07.06檢察事務官詢問之陳述（98年度偵字第16227號偵查卷，第38-39頁）            │
│    ├─┼─────────────────────────────────────────┤
│    │  │（問一）當時被告二人（陳天裕、林建成），這兩個，有沒有進入到他住處裡面去，到鐵門？│
│    │  │        （答）鐵門裡面去？（問）對。有沒有？（答）沒有，他是沒有喔（右手指著短袖白│
│    │  │        上衣男子，即陳天裕）。（問）陳天裕沒有？（答）他是跟我都站在外面喔。      │
│    │  │        【檢察事務官指示書記官記載「陳天裕沒有，他跟我站在外面」之陳述】          │
│    │  │（問二）那林建成有進去喔？（施）說真的我沒有注意看到，好像，應該是有。            │
│    │  │（問三）我看過你們通聯喔，你們通聯還講蠻多電話的喔。（答）通聯？（問）我有調你們通│
│    │  │        聯紀錄。（答）嘿。                                                        │
│    │  │（問四）那林建成有沒有進去，有就有，沒有就沒有。（答）林建成，在門口吧。（問）在門│
│    │  │        口而已。（施）嘿、嘿。我看到好像，有看到他背影。但陳天裕確實都在外面，我們│
│    │  │        都在外面阿。                                                              │
│    │  │（問五）那你有沒有進去？（施）我沒有，我沒有進去。                                │
│    │  │（問六）那他們兩個有沒有打告訴人？（答）說真的，我沒有看到。                      │
│    │  │（問七）你沒看到？（答）我沒看到，阿他（手指陳天裕）沒有進去，要怎要打他，沒有進去│
│    │  │        要怎麼打，在外面就沒有打他了阿？                                          │
│    │  │（問八）對他（註：依該日筆錄，係指呂信緯）太太和小孩，說有看到他們兩個打他一個，對│
│    │  │        證人講的有何意見？（答）他太太，他那天有在嗎？他那天沒在阿。              │
│    │  │（問九）你沒有進去怎麼知道。（答）他們都有出來，全部都有出來阿。都有出到門外阿，他│
│    │  │        媽媽也有出來阿，還有他小孩。（問）那看來當天他沒有在？（施）沒有看到人。都│
│    │  │        沒有看到，照理講這種情形應該都會出來看，怎麼不會。（問）後來他們全家人出來│
│    │  │        的時候，沒有看到她太太。（答）沒有沒有，我第一次看到她。（問）後來他們全家│
│    │  │        出來的時候。（問）恩。他媽媽。（問）後來他們全家出來的時候，他太太沒有在場│
│    │  │        ，有看到告訴人的媽媽。（施）對對，他媽媽。（問）那他兒子（註：呂承遠）講說│
│    │  │        ，有看到這兩個打他。（答）沒有啦，沒有啦。                                │
│    │  │（問十）證人說的，證人呂承遠說的與事實不符，是不是。（施）這個我不敢講，但我確實沒│
│    │  │        有看到他們兩個有打他，確實沒有。                                          │
│    │  │（問十一）沒有看到，是沒有打，還是你沒看到他們打的過程？（答）他沒有進去怎麼打（手指│
│    │  │        陳天裕），阿在外面也沒有人打他阿。                                        │
│    │  │（問十二）林建成有沒有打他？（答）林建成。（問）有沒有打他。（答）林建成，沒有，他是│
│    │  │        在裡面阿，我當然也沒看到阿，我就跟你講沒看到阿，但是陳天裕確實都沒有進去阿│
│    │  │        ，這樣子阿。（問）你沒有看到林建成打他？（答）沒有看到，沒有沒有。        │
│    │  │（問十三）阿，陳天裕是都沒。（答）他是在外面，都沒有進去阿，他都在外面阿。          │
│    │  ├──┬──────────────────────────────────────┤
│    │  │備註│(一)依上開偵查卷第50-51 頁之監視錄影器翻拍照片，呂信緯於屋內遭毆打後，係單獨自│
│    │  │    │  屋內走出至距渠住處大門有一台小貨車及三輛機車併排距離遠之施振煌等五人（監視│
│    │  │    │  器螢幕最下方）談話，隨後再返回住處大門處時，呂信緯配偶莫雅惠似才自該屋內走│
│    │  │    │  至門口，而當時施振煌仍在該監視器螢幕最下方處，稍呈身體側對該大門之姿勢。  │
│    │  │    │(二)依最後之員警到場之翻拍現場監視影，施振煌等五、六人及呂信緯與員警在監視器螢│
│    │  │    │  幕左下方處談話，右下方處站立三人，分別為二名年輕人及一名老婦人，而莫雅惠似│
│    │  │    │  在渠住處門口拉一名小孩。                                                  │
└──┴─┴──┴──────────────────────────────────────┘
以上正本證明與原本無異
如不服本判決應於送達後10日內向本院提出上訴狀
                                    書記官  梁福建
中    華    民    國   100    年    9     月    6     日
附錄：本案論罪科刑法條全文
中華民國刑法
第  168    條  （偽證罪）
於執行審判職務之公署審判時或於檢察官偵查時，證人、鑑定人
、通譯於案情有重要關係之事項，供前或供後具結，而為虛偽陳
述者，處七年以下有期徒刑。
第  172    條  （偽證、誣告自白減免）
犯第一百六十八條至第一百七十一條之罪，於所虛偽陳述或所誣
告之案件，裁判或懲戒處分確定前自白者，減輕或免除其刑。